臺灣高等法院臺中分院刑事裁定
111年度毒抗字第914號

抗  告  人  
即  被  告    洪瑞宏
上列抗告人即被告因聲請觀察勒戒案件，不服臺灣彰化地方法院
中華民國111年8月18日裁定（111年度毒聲字第510號）提起抗告
，本院裁定如下：
    主  文
抗告駁回。
    理  由
一、本件抗告人即被告洪瑞宏（下稱被告）抗告意旨略以：
  ㈠被告之前並無任何毒品前科或觀察勒戒之紀錄，基於初犯和
    上述理由和條件，皆符合接受緩起訴美沙冬戒癮治療和觀察
    勒戒，雖經原審最後裁判之結果為觀察勒戒，被告懇請庭上
    鈞長，慎重考量，此裁定是否適於被告目前狀況，由於家中
    年邁雙親，患有慢性病，需長期回診拿藥，此外，小孩目前
    正處叛逆期，加上在單親的緣故下，個性較內向，自從和前
    妻離異，被告便獨自照顧小孩承擔為父應有的責任，倘若有
    兩種選項時，希望庭上能否斟酌其情憐憫，讓我接受戒癮治
    療，如此方式下，不僅能夠讓被告在實行戒癮治療，相對還
    能照顧年邁雙親，陪伴小孩成長，不致於走上偏路，而悔憾
    一生。
　㈡被告在自家經營機車行（鑫宏），經濟狀況免持，礙於新冠
    疫情影響，生意大幅銳減，收入也變少，本來就生活侷据的
    狀況下，現在更是難上加難，由於車行都得先向廠商進材料
    ，之後一併結算，雖然家中成員有2名（姊、兄），但都無
    法同住（在此附上戶口名簿影本乙份），家人情感疏離、冷
    淡，鮮少來往，更甭談對父母盡孝之義務，天經地義，所以
    家中一切老小，只靠我一人在苦撐，每月按時給父母生活費
    ，小孩的教育就學費用，全仰賴我一人肩上扛著責任，有時
    會把人壓迫到無法喘口氣，但我仍舊堅強面對不逃避。
　㈢被告名下需負擔父母生活費、子女教育費用，還有固定車貸
    須依時間繳納，無法中斷，含括以上所述情況，均句句屬實
    ，所以不適用觀察勒戒之裁定，請庭上重新審酌更適於被告
    最適合的需求。
　㈣無論戒癮治療或觀察勒戒，無非是能讓受刑處遇之人，更可
    以有效戒除毒癮外，更重新回歸社會，作為主要訴求，然而
    綜觀以上理由，顯而易見，戒癮治療更適於被告之客觀條件
    。請庭上鈞長能考慮被告提出之抗告理由和訴求，同意被告
    之抗告等語。　　　
二、按犯毒品危害防制條例第10條之罪者，檢察官應聲請法院裁
    定，令被告入勒戒處所觀察、勒戒，其期間不得逾2月，毒
    品危害防制條例第20條第1項定有明文。
三、經查：
　㈠被告基於施用第一、二級毒品之犯意，於民國111年5月18日
    凌晨2、3時許，在彰化縣○○鄉○○○路000號之住處，以將海洛
    因及甲基安非他命置於玻璃球内，以火燒烤吸食煙霧之方式
    ，同時施用第一級毒品海洛因及第二級毒品甲基安非他命1
    次。嗣於同日15時47分許，經警持搜索票至上址住處執行搜
    索，並以臺灣彰化地方檢察署檢察官核發之鑑定許可書，於
    同日18時30分許，採其尿液送驗結果，呈安非他命、甲基安
    非他命、可待因、嗎啡陽性反應等情，業據被告於警詢、偵
    訊時坦承不諱，且有彰化縣警察局和美分局委託檢驗尿液代
    號與真實姓名對照表、欣生生物科技股份有限公司濫用藥物
    尿液檢驗報告在卷可稽，足認被告確有於上開時、地施用第
    一、二級毒品之犯行甚明。又被告未曾因施用毒品案件經法
    院裁定送觀察、勒戒或強制戒治並執行完畢乙情，亦有臺灣
    高等法院被告前案紀錄表1份在卷可按，原審因認被告犯毒
    品危害防制條例第10條第1、2項之罪，檢察官經裁量後，聲
    請觀察、勒戒為正當，依毒品危害防制條例第20條第1項之
    規定，裁定被告令入勒戒處所觀察、勒戒，經核於法並無不
    合。
　㈡被告雖以前詞請求給予戒癮治療之機會云云，惟按按毒品危
    害防制條例第24條之規定，立法者旨在設計多元處遇，以達
    對施用毒品者有效之治療，而究採機構或社區處遇方式，則
    賦予檢察官裁量權，與聲請觀察、勒戒應經法院裁定截然不
    同，該兩種處遇方式，乃並行而非何者優先，檢察官自得按
    照個案情形，依法裁量決定採行何者為宜，法院原則上應尊
    重檢察官職權之行使，僅就檢察官之判斷有違背法令、事實
    認定有誤或其他裁量重大明顯瑕疵等事項，予以有限之低密
    度審查。經查，警方持搜索票執行搜索時，扣得被告所持手
    機、第一級毒品海洛因、甲基安非他命、殘渣袋、注射針筒
    、鏟管、玻璃球、夾鏈袋、電子磅秤、監視器主機等物，有
    搜索扣押筆錄在卷可稽，又被告在住處經營機車行，常有施
    用毒品人口密集出入，此據被告於警詢供陳：友人「一個帶
    一個，只要他們找不到共同的藥頭，就會來店裡聚集，順便
    看誰那邊還有剩下毒品就一起分享，或是問現在藥頭人在哪
    裡」（偵查卷第25頁），且有監視器錄影擮圖在卷可佐，而
    被告另涉犯販賣毒品罪嫌，經檢察官以5萬元交保，此亦有
    彰化地方檢察署111年5月19日偵訊筆錄及點名單在卷可稽，
    可知被告以機車行為毒品人口聚集的場所，供毒友間流通毒
    品，欠缺禁絕毒品的環境，是檢察官於斟酌本案之犯罪情節
    、未曾經觀察、勒戒等全案事證後，認為不宜依刑事訴訟法
    第253條之1第1項、第253條之2等規定，對被告為附命完成
    戒癮治療之緩起訴處分，而向原審聲請裁定命被告入勒戒處
    所執行觀察、勒戒，以達戒癮治療之目的，此乃屬檢察官適
    法職權的行使，其程序並無不合，難謂其判斷有違背法令、
    事實認定有誤或其他裁量重大明顯瑕疵等情事，原審法院及
    本院自均應予以尊重，本院尚無自由斟酌以其他方式替代之
    權。又抗告意旨所稱其個人家庭及經濟狀況等節，縱然屬實
    ，亦與被告是否應裁定送勒戒處所觀察、勒戒之法律判斷無
    涉，非屬可免除觀察、勒戒之法定事由。被告於觀察、勒戒
    期間車貸之繳納，或可請求家人協助處理，至於父母、小孩
    之照護問題，則可請求至親好友或社會福利機構進行協助。
四、綜上所述，原審認被告施用第一、二級毒品犯行明確，依毒
    品危害防制條例第20條第1項之規定，准許檢察官之聲請，
    裁定被告應入勒戒處所施以觀察、勒戒，核其認事用法均無
    違誤，被告仍執前詞，指摘原審裁定不當，為無理由，應予
    駁回。
據上論斷，應依刑事訴訟法第412條，裁定如主文。　　
中　　華　　民　　國　　111 　年　　10　　月　　19　　日
            刑事第二庭   審判長法　官　何  志  通
                               法　官  石  馨  文
                               法　官  黃  玉  齡
以上正本證明與原本無異。
不得再抗告。
　　　　　　　　　　　　       書記官  李  妍  嬅
　　　　　　　　　　　　　　　 
中　　華　　民　　國　　111 　年　　10　　月　　19　　日